臺灣高等法院刑事判決　　　　　　　　99年度上易字第2899號
上　訴　人
即　被　告　曾明達
選任辯護人　吳奎新律師
　　　　　　陳添信律師
上列上訴人因詐欺案件，不服臺灣桃園地方法院99年度易字第41
4號，中華民國99年11月4日第一審判決（起訴案號：臺灣桃園地
方法院檢察署99年度偵字第845號），提起上訴，本院判決如下
：
    主  文
原判決撤銷。
曾明達意圖為自己不法之所有，以詐術使人將本人之物交付，累
犯，處有期徒刑月，如易科罰金，以新台幣壹仟元折算壹日；
又意圖為自己不法之所有，以詐術使人將本人之物交付，累犯，
處有期徒刑肆月，如易科罰金，以新台幣壹仟元折算壹日；又意
圖為自己不法之所有，以詐術使人將本人之物交付，累犯，處有
期徒刑貳月拾伍日，如易科罰金，以新台幣壹仟元折算壹日；又
意圖為自己不法之所有，以詐術使人將本人之物交付，累犯，處
有期徒刑陸月，如易科罰金，以新台幣壹仟元折算壹日；應執行
有期徒刑壹年，如易科罰金，以新台幣壹仟元折算壹日。
    事  實
一、曾明達前曾於民國90年間因偽造文書案件，經本院以93年度
    上訴字第558號判處有期徒刑8月，經最高法院以96年度台上
    字第312號駁回上訴確定，嗣經本院以96年度聲減字第4156
    號裁定減為有期徒刑4月，如易科罰金，以新台幣（下同）9
    00元折算1日，甫於96年11月1日易科罰金執行完畢，猶不知
    警惕，於97年9月間某日，在桃園縣龍潭鄉聖德村八張犁49
    之3號羅睿恩住處，得知羅睿恩將於桃園縣龍潭鄉○○○段
    279之4號興建建築工程（下稱上開工程），作為廢棄物回收
    業設施使用，獲羅睿恩信任，授權其代辦興建上開工程及申
    請建築執照、使用執照等事宜，竟意圖為自己不法之所有，
    藉其代羅睿恩至建築師事務所及營造廠辦理建築執照、使用
    執照等事宜之便，先後於附表編號1至4所示時間，分別以如
    附表編號1至4所示方法，向羅睿恩誆稱不實之事由而施用詐
    術，致羅睿恩不疑有他而陷於錯誤，依曾明達之指示各交付
    如附表編號1至4所示之金額各90,000元、150,000元、53,00
    0元、600,000元予曾明達，前開詐欺取財行為之詳細時間、
    地點、方式及匯款情形均詳如附表編號1至4所示，合計向羅
    睿恩詐得新台幣（下同）893,000元。
二、案經羅睿恩訴由臺灣桃園地方法院檢察署檢察官偵查起訴。
    理  由
壹、程序部分
    被告以外之人於審判外之言詞或書面陳述，除法律有規定者
    外，不得作為證據。被告以外之人於偵查中向檢察官所為之
    陳述，除顯有不可信之情況者外，得為證據。公務員職務上
    製作之紀錄文書、證明文書，除顯有不可信之情況外，亦得
    為證據。又按被告以外之人於審判外之陳述，雖不符刑事訴
    訟法第159條之1至第159條之4之規定，而經當事人於審判程
    序同意作為證據，法院審酌該言詞陳述或書面陳述作成時之
    情況，認為適當者，亦得為證據；當事人、代理人或辯護人
    於法院調查證據時，知有刑事訴訟法第159條第1項不得為證
    據之情形，而未於言詞辯論終結前聲明異議者，視為有前項
    之同意，刑事訴訟法第159條之1、第159條之5第1項、第2項
    分別定有明文。經查：本院相關之供述或非供述證據，並無
    顯不可信之情況，檢察官、被告、辯護人於原審、本院準備
    程序及審理程序對本案之供述、非供述證據均表示無意見而
    同意作為證據，本院審酌各該證據作成之狀況，亦認為適當
    ，依前揭規定，本案相關之供述、非供述證據，均有證據能
    力。
貳、實體部分
一、被告曾明達固坦承曾向告訴人羅睿恩收取如附表編號1至4所
    示之款項共計893,000元，惟矢口否認有何詐欺犯行，辯稱
    ：「附表編號1之90,000元，係用來給付興辦事業計畫之用
    ，附表編號2之150,000元，係用於開工準備資料等，但此部
    分尚未結算，故尚未支付，附表編號3之53,000元，用途亦
    係用於開工準備資料等，用途同附表編號2，附表編號4之60
    0,000元，則係建築師費用，伊已繳了600,000元，伊向羅睿
    恩收取的錢均係代辦上開工程所用，並未詐騙羅睿恩。」云
    云。經查：
  (一)附表編號1部分：
  1.證人即告訴人羅睿恩於檢察事務官詢問時證稱：「被告係伊
    鄰居，伊於97年9月間想蓋房子，要請簡昌源建築師辦理建
    築執照，因被告較有空，伊請被告至簡昌源建築師事務所辦
    理，被告於97年10月23日向伊說，建築師設計圖費用為94,5
    00元，要伊先給現金90,000元，再由被告幫伊付與建築師，
    但伊後來去查，被告沒有把錢給建築師。」等語（見98年度
    他字第1679號卷第3頁至第4頁）；另於原審結證稱：「97年
    9月前，縣政府就已核可伊作廢棄物清除處理，做上開工程
    係為擴大清除處理之規模，故伊於97年9月間，委託被告至
    建築師處辦理建造，伊請被告至建築師處瞭解建築進度及所
    需費用，伊再請被告拿現金繳給建築師，建築師有給伊報價
    單，97年10月23日，被告向伊收取90,000元，理由係要繳簡
    昌源建築師之繪圖設計費，被告拿了90,000元現金後簽收收
    據，並說把錢拿去給簡昌源。」等語（見原審卷第18頁背面
    至第19頁），核與告訴人羅睿恩提出之被告簽收單據相符（
    見98年度他字第1679號卷第5頁），是被告於97年10月23日
    ，確以繳交建築師之繪圖設計費用為由，向告訴人收取90,0
    00元之費用無誤。
  2.證人即承辦之建築師簡昌源於檢察事務官詢問時證稱：「被
    告向伊表示，要伊幫忙羅睿恩申請建照，第一次係收取120,
    000元之設計費，98年2、3月間變更設計另收270,000元，98
    年4月初解約時再收50,000元，這是全部的費用。」等語（
    見98年度他字第1679號卷第64頁）；於原審結證稱：「伊總
    共收取3次費用，分別為第一次設計費120,000元、變更設計
    費270,000元、解約再收取50,000元，3次皆係向曾明達收取
    ，沒有另外再向羅睿恩收取費用，伊沒有收過另外的90,000
    元，設計監造費係在建築師公會設有專戶，要把百分之70繳
    到公會專戶，案件核准後，公會再將費用退至建築師之帳戶
    ，複委託費用含消防審查、地質鑽探報告、電信跟自來水審
    查，這部分因係由伊作複委託辦理，完成監造後，再將此費
    用向委託人請款，複委託費用伊有拿到，包含於前述3次費
    用內。」等語（見原審卷第25頁至第26頁背面），衡諸證人
    簡昌源係專業建築師，與被告、告訴人並無夙怨，諒無偏坦
    任何一方之理，其證言應堪採信。由證人簡昌源之證言可知
    ，其僅於97年間收取120,000元之設計費，之後迄98年2月至
    4月間，始再向被告請款，則證人簡昌源於97年間，既僅向
    被告請求120,000元之款項，並無任何90,000元之項目，且
    參諸證人簡昌源請款之3筆款項內，亦均無金額為90,000元
    費用之細項，更顯見被告於97年10月23日向告訴人收取90,0
    00元時，建築師費用部分根本無90,000元之項目。再參以證
    人即告訴人羅睿恩於檢察事務官詢問時證稱：「97年10月16
    日被告曾告知要審照要先繳120,000元至建築師公會的戶頭
    ，伊就和被告一起至聯邦銀行龍潭分行匯錢。」等語（見98
    年度他字第1679號卷第3頁），有告訴人提出之匯款收據附
    卷可稽（見98年度他字第1679號卷第96頁），亦與證人簡昌
    源收取之120,000元設計費相符，更堪認證人簡昌源所述之
    120,000元業已於97年10月16日繳足，顯見附表編號1之90,0
    00元費用，係被告行使詐術，巧立名目向告訴人收取，致告
    訴人陷於錯誤而交付，且該筆款並未用以繳納建築師設計費
    用。
  3.被告雖辯稱：「第一筆90,000元，係要付興辦事業計畫費用
    所用，伊交給簡昌源126,000元。」云云（見99年度審易字
    第275號卷第29頁背面），惟被告向告訴人所收取之90,000
    元，與被告上開所辯之金額126,000元，顯有差距，且衡情
    被告亦無就差額部分自行墊付之理，故被告主張該90,000元
    即屬繳納126,000元之部分，已難逕採。況依上所述，證人
    簡昌源已明確陳明97年間僅向被告收取120,000元之費用，
    更與被告所述之金額不符。再被告於原審準備程序時先陳稱
    ：「97年10月23日告訴人給伊90,000元，亦是設計費的一部
    分，繳給建築師公會，係告訴人和伊一起去聯邦銀行匯款。
    」云云（見99年度審易字第275號卷第20頁背面），旋改稱
    ：「該筆費用係用於支付興辦事業計畫。」云云（見99年度
    審易字第275號卷第29頁背面），再改稱：「97年10月16日
    伊跟告訴人一起至聯邦商業銀行匯款120,000元至建築師公
    會。」云云（見原審卷第40頁背面），然又隨即稱：「這筆
    費用伊忘記了，伊是用現金付的，97年10月16日付的120,00
    0元係伊墊付，97年10月23日告訴人才還伊90,000元。」云
    云（見原審卷第40頁背面至第41頁），一再翻異說詞，相互
    矛盾，其供述確有可疑。另經原審依職權向臺灣省建築師公
    會桃園辦事處函詢：「是否曾於97年10月間（97年10月23日
    左右）收受匯款或存款或以現金等形式交付與貴會辦事處，
    金額為90,000元，建築師為簡昌源、業主為羅睿恩之該筆款
    項？」乙節，經該辦事處以99年9月14日以臺建師桃字第112
    1號函回復無此項收款資料等語（見原審卷第76頁），則被
    告所辯該90,000元為設計費之一部分，係繳給建築師公會云
    云，已與事實不符，可見被告此部分所辯，並不足採。故被
    告以附表編號1之方式施以詐術，致告訴人陷於錯誤，交付
    附表編號1之90,000元予被告乙節，足信為真實。
  (二)附表編號2部分：
  1.證人即告訴人羅睿恩於原審審理時證稱：「97年12月8日被
    告在伊住處向伊要150,000元，表示係給付銀河營造廠作為
    發票稅之用，伊就拿現金給被告，但伊後來向銀河營造廠葉
    春欣求證，才知道被告沒有給付與銀河營造廠。」等語（見
    原審卷第19頁至第20頁），核與告訴人提出之被告簽收150,
    000元發票款收據相符（見98年度他字第1679號卷第6頁），
    故被告於97年12月8日確以繳交銀行營造廠發票稅為由，向
    告訴人收取150,000元之費用無誤。
  2.證人即銀河營造廠之實際負責人葉春欣於檢察事務官詢問時
    證稱：「伊承包上開工程之初期，係被告於97年底向伊接洽
    ，表示因羅睿恩無時間，由伊做初步估價等初期規劃，後似
    因被告對工程款項未據實回報而生爭執，改換羅睿恩自行處
    理，被告向伊接洽時，尚未確定確切價額，伊都是向羅睿恩
    請款，從未向被告拿過錢。」等語（見98年度他字第1679號
    卷第64頁）；於原審結證稱：「97年間伊在銀河營造廠擔任
    實際負責人，97年10月間，伊有為羅睿恩承包上開工程，上
    開工程款係分次結清，伊係向羅睿恩請款，針對規費的部份
    曾向被告請過款，但未實際拿到，本件工程伊從未向被告收
    取任何金錢，伊亦未向被告請求支付工程頭期款150,000元
    ，97年12月8日左右伊亦未收到被告給的150,000元工程頭期
    款。」等語（見原審卷第22頁背面至第24頁），衡諸證人葉
    春欣係銀河營造廠之經營者，承包上開工程，與之接洽之人
    係被告，衡情與被告往來應較告訴人密切，諒無設詞誣攀被
    告之理，其證言應堪採信。由證人葉春欣之證言可知，銀河
    營造廠未向被告請求「工程頭期款」150,000元，亦無此筆
    所謂「發票款」，該款項自始不存在，顯見被告確以附表編
    號2所示方式施以詐術，致告訴人陷於錯誤，因而交付附表
    編號2所示之款項。
  3.被告雖辯稱：「150,000元係報開工後需要準備東西，因為
    還沒結算故尚未支付葉春欣。」云云（見99年度審易字第27
    5號卷第29頁背面至第30頁），並提出銀河營造廠之通知函
    附卷可稽（見同上卷第66頁）。然該通知函所附之附件記載
    ，申辦使用執照部分：營建廢棄物處理費為25,000元、建築
    物開工罰款為4,500元、建築物先行動工罰款約9,000元，該
    函所載各項金額均與被告向告訴人所收取之金額150,000元
    不相符。又再由以被告所提出其於97年11月28日代簽之銀河
    營造廠估價單觀之（見同上卷第67頁），營造廠作帳費102,
    000元、代辦使用執照費25,000元、各項稅務規費10,400元
    、技師出勤及簽證費43,695元，各項之金額亦與150,000元
    不符，則被告雖提出多項估價單，然卻無法說明該款項究係
    用以繳納何筆費用，其所述顯難採信。再證人葉春欣已明確
    證稱銀河營造廠從未向被告請領150,000元之費用，被告未
    曾給付任何費用與銀河營造廠，更可見被告所述之150,000
    元費用係由被告自行編列提出，顯有不法所有意圖。況證人
    葉春欣既證稱被告與其接洽時，尚未確定確切價額等語，已
    如前述，則銀行營造廠既未與被告確認款項金額，被告竟無
    端向告訴人收取所謂欲支付銀行營造廠之費用，已見非實。
    再依被告所供因銀河營造廠未向伊提出結算，伊無法給付任
    何費用，係在97年12月24日、98年3月25日才和銀河營造廠
    結算云云（見同上卷第30頁），則銀河營造廠於97年12月8
    日既未向被告提出結算、確認款項，被告亦無法確認告訴人
    需給付予銀河營造廠之確切款項，被告卻要求告訴人給付款
    項予被告，並告知係銀河營造廠之發票款，更可見被告具不
    法之意圖，是其所辯顯屬無稽，不足採信。
  (三)附表編號3部分：
  1.證人羅睿恩於檢察事務官詢問時證稱：「被告於97年12月25
    日在伊住所向伊收取50,000元之費用，表示係要交付營造廠
    ，另收取3,000元之空污費，伊以現金交付。」等語（見98
    年度他字第1679號卷第3頁），其於原審審理時證稱：97年1
    2月25日被告再向伊收取53,000元，表示係銀河營造公司要
    辦開工費用50,000元，還要繳縣政府空污費3,000元，但被
    告並未繳錢給銀河營造公司。」等語（見原審卷第19頁），
    核與告訴人提出被告簽立之營造費用及空污費收據相符（見
    98年度他字第1679號卷第7頁），可知被告於97年12月25日
    確以收取營造廠費用50,000元及空污費3,000元為由，向告
    訴人收取53,000元無訛。
  2.證人葉春欣於原審結證稱：「97年10月間，伊承包上開工程
    ，針對規費的部份曾向被告請過款，即空污費2,000多元、
    開工申請費用約30,000元，但未實際拿到，97年12月25日伊
    未向被告收取53,000元費用，事後才向羅睿恩請款2,000多
    元的空污費，本件工程伊從未向被告收取任何金錢，伊曾提
    出請款，但沒有收到錢。」等語（見原審卷第22頁背面至第
    23頁背面），參前理由第貳、一、(二)、2.項所述，證人葉春
    欣所證應可採信，由其上揭證詞可知，證人葉春欣曾就上開
    工程向被告請款，請款之項目為空污費、開工申請費共32,0
    00元，然被告並未給付，嗣後證人葉春欣方另向告訴人為請
    款，又依證人葉春欣所證，銀河營造廠就開工費、空污費之
    請款費用為32,000餘元，然被告竟告知告訴人之營造廠費用
    及空污費合計為53,000元，金額顯然不符，再參諸證人葉春
    欣係於97年10月間即針對規費部分向被告請款，然被告竟於
    97年12月25日方向告訴人收取上開53,000元，時間上亦未相
    符，再參諸被告嗣後並未繳納分文與銀河營造廠，已堪認被
    告本次向告訴人收取之上開53,000元，並非係因銀行營造廠
    向其請款，乃再轉向告訴人收取，故該53,000元純屬被告藉
    詞巧立名目向告訴人收取費用，顯見其所為係施用詐術，致
    告訴人誤以為應繳納銀河營造廠53,000元之費用，因而交付
    該筆款項。
  3.被告雖辯稱：「53,000元之款項，用途同於上開150,000元
    之部分，皆係用以報開工後需準備之物。」云云（見99年度
    審易字第275號卷第29頁背面至第30頁），然遍觀被告所提
    出之費用明細及銀河營造廠97年12月24日之估價單（見原審
    卷第28頁），皆未有任何款項金額為53,000元，則被告所述
    ，即乏其據，且被告向告訴人請求之金額，亦與證人葉春欣
    證稱銀河營造廠向被告提出之時間、請款金額均不符，復參
    以被告自承並未繳納任何費用予銀河營造廠，嗣後也未返還
    告訴人等語（見原審卷第95頁），堪認被告自始並無替告訴
    人代為繳納費用之意，銀河營造廠亦未向被告請求53,000元
    之款項，被告卻假借銀河營造廠向告訴人請款，藉以向告訴
    人收取該筆費用，其有不法所有意圖甚明，被告此部分所辯
    顯係卸飾之詞，要不足採。
  (四)編號附表4部分：
  1.證人即告訴人羅睿恩於檢察事務官詢問時證稱：「被告於98
    年2月25日向伊收取600,000元，當時被告向伊請款，伊向被
    告調借2,000,000元，被告給伊1,400,000元，600,000元則
    直接扣除作為繳交審查費用之用，伊則開立支票2,000,000
    元予被告，並在6日後兌現支票返還借款，被告於97年3月25
    日又拿營造廠的1,000,000元請款單給伊，但金額不符，且
    沒蓋營造廠的章，伊詢問被告，被告支支吾吾，伊自己去找
    建築師及營造廠，才知道被告只在97年11月21日及98年3月1
    7日繳了6,500元及270,000元，其他的錢都沒其有繳。」等
    語（見98年度他字第1679號卷第3頁至第4頁）；於原審結證
    稱：「98年2月25日被告向伊收取建築師的審查費用，當時
    伊向被告借調2,000,000元，被告給付1,400,000元，其中60
    0,000元直接扣除，用以支付被告所稱的建造審查費用，被
    告亦在收據上簽收住記600,000元係繳交建造申請設計費，
    並告知要繳給簡昌源建築師，但伊後來去向建築師詢問，簡
    昌源說被告只給付200,000元餘，建造過程係由伊直接委託
    建築師，如文件需交付建築師時，會請被告幫忙送，建築師
    的費用歸建築師的費用，銀河營造廠的歸銀河營造廠，要等
    整個建築執照申辦取得及廠房蓋好後，伊才會包個紅包給被
    告，600,000元部分伊並未拿給被告做其他用途。」等語（
    見原審卷第19頁背面至第22頁），復有告訴人提出之被告支
    票存款送款簿存根及簽收單據（見98年度他字第1679號卷第
    8頁）及告訴人開立支票附卷可稽（見原審卷第97頁），被
    告亦坦認告訴人為返還2,000,000元借款而開立之支票業已
    兌現（見原審卷第94頁）。從上可知，被告於98年2月25日
    確以向告訴人收取600,000元之建築師建造審查費名義，並
    於其與告訴人之私人調借款2,000,000元中扣除600,000元，
    僅給付告訴人1,400,000元，並於其後收受告訴人返還之2,0
    00,000元，即從中收取600,000元。
  2.證人簡昌源於原審結證稱：「伊原先係上開工程之設計監造
    人，伊總共收取三次費用，第一次收取120,000元之設計費
    ，後變更設計收取270,000元，最後解約再收取50,000元，
    伊都是向被告收取款項，沒有另外再跟羅睿恩收取費用，除
    上開費用外，伊沒有收取600,000元之費用。」等語（見原
    審卷第25頁），由上可知證人簡昌源從未向被告收取600,00
    0元之費用，且證人簡昌源因監造上開工程，全部收取之費
    用僅440,000元，與被告向告訴人請求之金額差距甚遠，且
    證人簡昌源既未向被告請款，被告卻向告訴人訛稱需繳付建
    造審查費600,000元，更顯見被告係以詐術詐騙告訴人，致
    其誤信為真，而交付600,000元之款項無訛。
  3.被告雖提出簡昌源建築師事務所開立之建造執照請款單（見
    99年度審易字第275號卷第63頁），然上揭請款單內並無任
    何建造審查費之款項項目，且合計之金額亦與600,000元全
    然不合，其所辯顯不可採。
  (五)又本院依職權調閱桃園縣政府本案相關之建築執照全卷資料
    結果，被告確代告訴人辦理申請相關建照等事宜，有桃園縣
    政府10 0年2月9日府工建字第1000048850號函、100年4月19
    日府工建字第1000146457號函暨附件相關建築執照全卷資料
    附卷可稽，核與證人韋燦琳於本院審理時證述情節相符（見
    本院100年2月24日審判筆錄），是被告確曾獲告訴人之授權
    ，代告訴人辦理申請本件相關建築執照相關事宜無誤。而被
    告向告訴人收取如附表編號1至4所示之各筆款項，卻與證人
    葉春欣、簡昌源提出之繳款金額，均不相符，業如前述，且
    被告雖提出多份估價單（見原審卷第28頁、第29頁），惟無
    一金額合計可得如附表編號1至4所示之金額，且被告就附表
    標號1至4所示款項之用途不斷反覆其詞，先於其收據上記載
    該款項為如附表編號1至4所示之用途，然嗣後卻未將該款項
    全數繳交與建築師簡昌源及銀河營造廠，亦未用於其所述之
    用途，於原審審理時又改稱為興建事業計畫所用、購買開工
    準備之物云云，如被告收受款項時，已告知告訴人款項之用
    途，如該款項不存在或暫不收取，通常即應向告訴人說明或
    退還款項與告訴人，被告卻捨此不為，竟稱其自行將款項轉
    為他用，其所辯與常情不合。另被告先陳稱收款人為簡昌源
    建築師及銀河營造廠，然證人葉春欣及證人簡昌源卻證稱並
    未向被告收取如附表編號1至4所示之金額，是附表編號1至4
    所示之款項顯係被告自行收受留用；而被告於檢察事務官訊
    問時又稱：「伊係按照建築師公會的公定價收費。」云云（
    見98年度他字第1679號卷第24頁），惟被告雖代告訴人辦理
    申請上開工程之建照、使用執照等事宜，作為廢棄物回收業
    設施使用，可收取合理報酬，惟即使專業之建築師收費亦受
    規範，被告並未領有建築師執照，豈可自行巧立名目，要求
    告訴人繳交並無依據之費用？被告又稱因銀河營造廠及簡昌
    源建築師尚未結算，無法繳款云云，然款項既未經結算，應
    繳之項目既屬不明，被告又怎可自行羅織名目向告訴人請求
    ？則由上情，堪認被告不願吐實，又無法自圓其說，所述始
    會如此前後不符，且有違常情，參酌上情觀之，更堪認被告
    確與有不法意圖，至為明灼，益見本件被告係自行巧立名目
    ，藉以訛詐告訴人。又被告雖提出估價單為證，並陳稱其與
    告訴人間另有債務糾紛，惟估價單之金額與附表編號1至4所
    示金額全然不合，如何計算得出，已屬不明，而被告所述之
    債務糾紛，均未提出其代為繳款之依據、及他人確實收受之
    單據，該債權債務是否存在，業屬可疑，縱認兩造間確有債
    務糾紛，然此亦屬另案之法律關係，並不因被告與告訴人間
    有其他債務糾紛，即認被告得羅織名目，就不存在之款項向
    告訴人為請求，訛詐告訴人，致告訴人陷於錯誤交付附表編
    號1至4所示之金額。至於被告聲請傳喚證人葉春欣，以證明
    被告向告訴人收取之費用並非巧立名目，行詐騙之舉乙節，
    惟證人葉春欣業於原審審理時到庭作證說明綦詳，已如前述
    ，且被告詐欺犯行，事證已明，本院認應無再度傳喚證人葉
    春欣重覆訊問之必要，附此敘明。
  (六)綜上所述，被告所辯，要與常情有違，顯係事後卸責之詞，
    皆不足採。本件事證明確，被告4次詐欺犯行，堪以認定，
    應予依法論科。
二、核被告所為，係犯刑法第339條第1項詐欺取財罪。被告所犯
    前開4罪，犯意各別，行為互殊，應予分論併罰。被告前有
    如事實欄所載犯罪科刑及執行完畢之紀錄，有本院被告全國
    前案紀錄表1份在卷可稽，其於有期徒刑執行完畢5年以內，
    故意再犯本件有期徒刑以上之故罪，均為累犯，各應依刑法
    第47條第1項加重其刑。
三、原判決以被告犯罪事證明確，予以論罪科刑，固非無見。惟
    按刑事審判旨在實現刑罰權分配之正義，故事實審法院對於
    被告之量刑，應符合比例、平等及罪刑相當原則，使輕重得
    宜，罰當其罪；又法律上屬於自由裁量之事項，並非概無法
    律性之拘束；自由裁量係於法律一定之外部性界限內，使法
    官具體選擇以為適當之處理；因此在裁量時，必須符合所適
    用之法規之目的；更進一步言，須受法律秩序之理念所指導
    ，此亦即所謂之自由裁量之內部性界限，最高法院96年度台
    上字第7448號判決可資參照。經查：本案被告曾經告訴人之
    授權，代其辦理申請上開工程之建照、使用執照等事宜，作
    為廢棄物回收業設施使用，本可收取合理報酬，竟意圖為自
    己不法所有，巧立前述如附表編號1至4之名目，先後詐騙告
    訴人4次合計893,000元，已如前述，雖被告之詐騙犯行與告
    訴人之間委託辦理上開事宜而產生之紛爭，應屬二事，但被
    告與告訴人間確實有民事上之糾紛，告訴人尚未支付被告代
    辦報酬，原審漏未審酌此項，而對被告定應執行有期徒刑1
    年4月，參諸前揭說明，顯然不符合比例、平等及罪刑相當
    原則，致罪刑不相當而嫌過重。被告上訴仍執前詞，否認犯
    行，雖無理由，然原判決既有量刑過重之瑕疵，自應由本院
    將原判決撤銷改判。爰審酌被告曾明達不思循正當途徑賺取
    應獲得之報酬，反利用告訴人羅睿恩興建上開工程之機會，
    向之訛稱代為支付如附表編號1至4所示之金額，致告訴人陷
    於錯誤，交付如附表編號1至4所示之金錢，所詐取之金額非
    低，又被告前亦涉詐欺案件，雖因罪嫌不足而經不起訴處分
    ，然均係因代辦相關申請，帳目不清而致紛爭，卻不思警惕
    而犯本件犯行，破壞社會交易秩序之安定，犯罪所生危害非
    輕不淺，且被告在原審及本院審理均否認犯行之態度，甚而
    提出其他名目不合之請款單據，混淆其與告訴人間之金錢關
    係，企圖掩飾其詐欺犯行，且迄未完全填補被害人所受損害
    ，所為雖屬不該，然被告與告訴人間確實有民事糾紛，再審
    酌其素行、智識程度、犯罪動機、手段等一切情狀，分別量
    處如主文第2項所示之刑及諭知易科罰金折算標準，並定其
    應執行之刑及諭知易科罰金折算標準。
據上論斷，應依刑事訴訟法第369條第1項前段、第364條、第299
條第1項前段，刑法第339條第1項、第47條第1項、第51條第5款
、第41條1項前段、第8項，刑法施行法第1條之1第1項、第2項前
段，判決如主文。
本案經檢察官林秀濤到庭執行職務。
中    華    民    國   100    年    5     月    12    日
                  刑事第十七庭審判長法  官  王炳梁
                                    法  官  周明鴻
                                    法  官  黃雅芬
以上正本證明與原本無異。
不得上訴。
                                    書記官  鄭雅云
中    華    民    國   100    年    5     月    12    日
附表：
┌─┬────┬──────┬────────────┬─────┬──────────┐
│編│被害人即│詐騙時間    │詐騙方法                │詐騙金額（│備註                │
│號│告訴人  │            │                        │新臺幣）  │                    │
├─┼────┼──────┼────────────┼─────┼──────────┤
│1 │羅睿恩  │97年10月23日│向被害人訛稱簡昌源建築師│現金90,000│                    │
│  │        │            │設計圖費用為94,500元，並│元        │                    │
│  │        │            │請被害人先行給付90,000元│          │                    │
│  │        │            │，再由其轉交與建築師簡昌│          │                    │
│  │        │            │源，使被害人陷於錯誤，乃│          │                    │
│  │        │            │依其指示，於被害人桃園縣│          │                    │
│  │        │            │龍潭鄉聖德村八張犁49之3 │          │                    │
│  │        │            │號住處交付現金90,000元與│          │                    │
│  │        │            │被告。                  │          │                    │
├─┼────┼──────┼────────────┼─────┼──────────┤
│2 │羅睿恩  │97年12月8日 │向被害人訛稱需支付銀河營│現金      │                    │
│  │        │            │造廠頭期款、發票款150,00│150,000 元│                    │
│  │        │            │0 元，並請先行給付150,00│          │                    │
│  │        │            │0 元，再由其轉交與銀河營│          │                    │
│  │        │            │造廠，使被害人陷於錯誤，│          │                    │
│  │        │            │乃依其指示，於被害人桃園│          │                    │
│  │        │            │縣龍潭鄉聖德村八張犁49之│          │                    │
│  │        │            │3 號住處交付現金150,000 │          │                    │
│  │        │            │元與被告。              │          │                    │
├─┼────┼──────┼────────────┼─────┼──────────┤
│3 │羅睿恩  │97年12月25日│向被害人訛稱需支付銀河營│現金53,000│                    │
│  │        │            │造廠費用50,000元及空污費│元        │                    │
│  │        │            │3,000 元，並請先行給付53│          │                    │
│  │        │            │,000元，再由其轉交與銀河│          │                    │
│  │        │            │營造廠，使被害人陷於錯誤│          │                    │
│  │        │            │，乃依其指示，於被害人桃│          │                    │
│  │        │            │園縣龍潭鄉聖德村八張犁49│          │                    │
│  │        │            │之3 號住處交付現金53,000│          │                    │
│  │        │            │元與被告。              │          │                    │
├─┼────┼──────┼────────────┼─────┼──────────┤
│4 │羅睿恩  │98年2月25日 │向被害人訛稱簡昌源建築師│私人借款中│羅睿恩因現金不足，先│
│  │        │            │之建照審查費為600,000 元│之600,000 │向被告調借2,000,000 │
│  │        │            │，再由其轉交與建築師簡昌│元部分    │元，被告則給付羅睿恩│
│  │        │            │源，使被害人陷於錯誤，乃│          │1,400,000 元，其中60│
│  │        │            │依其指示，於兩造間之私人│          │0,000 元先行扣除以繳│
│  │        │            │借款中先扣除600,000 元以│          │付建照審查費，羅睿恩│
│  │        │            │給付該筆款項。          │          │同時開立2,000,000元 │
│  │        │            │                        │          │之支票與被告，其後並│
│  │        │            │                        │          │返還2,000,000 元之借│
│  │        │            │                        │          │款與被告。          │
├─┴────┴──────┴────────────┴─────┴──────────┤
│合計893,000元                                                                         │
└───────────────────────────────────────────┘
附錄：本案論罪科刑法條全文
中華民國刑法第339條第1項
意圖為自己或第三人不法之所有，以詐術使人將本人或第三人之
物交付者，處5年以下有期徒刑、拘役或科或併科1千元以下罰金
。